臺灣屏東地方法院刑事判決　　　　　　　 94年度訴字第347號
公　訴　人　臺灣屏東地方法院檢察署檢察官
被　　　告　甲○○　男　43歲.
上列被告因違反森林法案件，經檢察官提起公訴（94年度核退偵
字第24號）及移送併辦（94年度偵字第2430號），被告於本院準
備程序中就被訴事實為有罪之陳述，經本院合議庭裁定由受命法
官獨任依簡式審判程序審理，判決如下：
    主  文
甲○○連續結夥二人以上，於保安林竊取森林主產物，為搬運贓
物，使用車輛，處有期徒刑壹年陸月，併科罰金壹佰零捌萬肆仟
元，罰金如易服勞役，以罰金總額與陸個月之日數比例折算，扣
案之圓鍬、鋸子各壹支沒收。
    事  實
一、甲○○明知墨水樹係全臺灣演替區域僅存在於恆春半島之珍
    貴森林主產物，不得任意砍伐盜取，詎其未經行政院農業委
    員會林務局屏東林區管理處之同意或許可，竟基於意圖不法
    所有之概括犯意，連續為下列竊取墨水樹行為：
  1.甲○○夥同丁○○（俟到案後另行審結）、江鄉義（另由本
    院94年訴字第167 號審理）、及江鄉義以新台幣（下同）
    3,000 元所僱用，姓名、年籍不詳、綽號「阿其」之成年男
    子（下稱綽號「阿其」之不詳男子）等四人，共同基於意圖
    為自己不法所有之犯意聯絡，於民國93年10月8 日13時許，
    由江鄉義攜帶其所有且客觀上具有危險性、對人之生命、身
    體構成威脅而足供兇器使用之圓鍬及鋸子各1 支，並騎乘車
    牌號碼不詳之機車搭載丁○○，甲○○1 人騎乘車牌號碼不
    詳之機車，綽號「阿其」之不詳男子駕駛車牌號碼不詳之藍
    色廂型車，相偕前往屏東縣縣恆春鎮墾丁里海中青飯店後方
    之國有屏東縣恆春鎮○○○段第560 之2 地號之保安林地，
    由甲○○、江鄉義、丁○○等人，分持圓鍬挖取樹頭或持鋸
    子鋸斷枝幹之方式，竊取森林主產物墨水樹之大小枝幹共26
    塊（山價為995,500 元）後，搬運至綽號「阿其」之不詳男
    子所駕駛之藍色廂型車上，旋即載往丁○○之不知情親戚位
    於屏東縣滿州鄉○○村○○路42之1 號屋內及旁邊空地放置
    ，以圖日後出售牟利。嗣於同年10月13日11時30分許，適江
    鄉義、甲○○、丁○○等人正在上開地點將竊得之墨水樹枝
    幹加工準備販售之際，為警當場查獲（竊得之墨水樹枝幹26
    塊，枝幹之邊材大部分已遭削去，僅剩心材，估計原始幹徑
    小自4 公分，大至40公分不等，最大樹齡約50至60年左右，
    依心材顏色及分枝狀態研判，分屬4 至8 株值株所有；業已
    發還行政院農業委員會林業試驗所恆春研究中心技士丙○○
    領回），並扣得江鄉義所有之行竊工具鋸子1 支（檢察官誤
    認扣案之鋸子1 支為甲○○所有），再循線扣得江鄉義所交
    出其所有之圓鍬1 支（其餘扣案之斧頭3 支、鐵鎚1 支、平
    面砂輪機2 台、砂盤8 片、鑿子2 支、延長線及繩子各1 條
    ，應屬甲○○等人事後削刨樹幹邊材加工所用，要與竊盜犯
    行無關）。
  2.甲○○又於94年1 月2 日16時30分許，騎乘車牌號碼PVF —
    123 重型機車，前往同上地點即屏東縣恆春鎮○○○段第56
    0 之2 地號之保安林地，徒手竊取由不詳人士盜砍後未及搬
    運離開，仍在管理機關行政院農業委員會林業試驗所實力支
    配之持有狀態下之森林主產物墨水樹大小枝幹（材積共110
    台斤、山價為88,500元），並裝置於預先準備之袋子內以開
    機車搬運離開現場。嗣經行政院農業委員會林業試驗研究所
    恆春研究中心助理研究員乙○○接獲線報，得知甲○○甫逃
    離現場，遂報警處理，並於同日18時39分許，為警在恆春鎮
    鵝鑾里籠仔埔第20公墓產業道路查獲（被竊之墨水樹亦已發
    還已發還行政院農業委員會林業試驗所恆春研究中心技士丙○○領回）
三、案經屏東縣警察局恆春分局報告臺灣屏東地方法院檢察署檢
    察官偵查起訴及移送併辦。
    理  由
一、本件被告甲○○所犯係死刑、無期徒刑、最輕本刑為三年以
    上有期徒刑以外之罪，其於本院準備程序中就被訴事實為有
    罪之陳述，經本院合議庭裁定由受命法官獨任依簡式審判程
    序，先予敘明。
二、上揭事實，訊據被告甲○○於本院審理中坦承不諱，且有下
    列證據可資證明：
  (一)被告上開事實1.部分之竊取墨水樹犯行，核與共同被告丁○○、共犯江鄉義於警詢供稱及偵查中證稱情節大致相符（見
    警卷(一)第7 至10、20至22頁、核退偵24號卷第14至16頁、偵
    5163號卷第10至11頁），而上開地點墨水樹先後二次遭竊之
    事實，並經被害機關之代表即行政院農業委員會林業試驗所
    恆春研究中心技士丙○○、助理研究員乙○○於警詢中分別
    指述綦詳（見警卷(一)第31至33頁、偵2430卷第9 至10頁），
    且有丙○○領回墨水樹枝幹所出具之贓物認領保管單2 紙及
    查獲照片（含盜伐現場、查獲被告等人之地點及處理贓物情
    形）19張在卷可稽（見警卷(一)第45、49、52、53、57至60頁
    、警卷(二)第16、21至22頁）。
  (二)此外，事實1.部分之犯罪工具，亦有共犯江鄉義所有且供行
    竊所用之圓鍬及鋸子各1 支扣案可佐。至檢察官雖認扣案之
    鋸子為被告所有，且非行竊所用等語，然被告於本院審理中
    堅稱；扣案之工具中，僅有平面砂輪機1 支為其所有等語（
    見本院卷第19頁），而共犯江鄉義於警詢中亦坦承：渠等係
    使用伊所有之圓鍬及鋸子行竊等語明確（見核退偵24卷第16
    頁），堪認扣案之鋸子1 支即為共犯江鄉義所有且供本案行
    竊所用無訛，是檢察官所指，尚有誤會。另綜依被告及共同
    被告丁○○、共犯江鄉義上開警偵供述以觀，本案行竊所用
    之工具種類應僅有圓鍬及鋸子，其餘扣案之平面砂輪機2 支
    、斧頭3 支、鐵鎚1 支、鑿子2 支、砂盤8 片及延長線、繩
    子各1 條等工具，應屬事後削刨樹幹邊材加工所用，亦無證
    據證明確與竊盜犯行有關，附此敘明。
  (三)又被告2 次行竊地點所在之同一林地，確屬保安林地乙節，
    亦有國有土勘（清）查表—使用現況略圖二份、行政院農業
    委員會林務局屏東林區管理處93年9 月23日屏治字第093610
    9691號函附卷可參（見核退偵24卷第10、12頁、警卷(二)第18
    頁）。再被告所竊得之枝幹，乃森林主產物墨水樹之心材，
    該樹種為日據時代由林業試驗所前身引進試種，用途為布料
    染劑。目前全臺自然演替區域僅在恆春半島。而事實1.部分
    所查獲之枝幹邊材大部分已遭削去，僅剩心材，估計原始幹
    徑小自4 公分，大至40公分不等，最大樹齡約50至60年左右
    ，依心材顏色及分枝狀態研判，分屬4 至8 株值株所有，山
    價合計為995,500 元（計算式：市價1000,000元扣除運費
    1,50 0元及挖採工資3,000 元）；事實2.部分亦為心材，材
    積為183 台斤，山價合計為88,500元（計算式：市價91,500
    元扣除運費1,500 元及挖採工資1,500 元），亦有鑑驗報告
    書、森林主副產物被害價格查定書在卷足憑（見核退偵24卷
    第10、13頁、本院卷第42頁）。
  (四)綜上，足徵被告之自白，應與事實相符，堪予採信。故本案
    事證明確，被告犯行洵堪認定，應依法論科。
三、按所謂森林「主產物」，係指生立、枯損、倒伏之竹木及餘
    留之根株、殘材，國有林林產物處分規則第3 條第1 款定有
    明文，故本件被告盜伐所得之墨水樹枝幹，自屬森林主產物
    無疑。查被告甲○○於事實1.部分，係夥同江鄉義、丁○○
    及綽號「阿其」之不詳男子等4 人，共同在上開保安林地上
    竊取森林主產物墨水樹，並為搬運贓物使用車輛，核其上開
    所為，係犯森林法第52條第1 項第1 款、第4 款及第6 款之
    結夥二人以上，於保安林竊取森林主產物，為搬運贓物使用
    車輛罪；事實2.部分，係犯森林法第52條第1 項第1 款、第
    6 款之於保安林竊取森林主產物，為搬運贓物使用車輛罪。
    至被告於事實1.部分行竊所攜帶如事實欄所示之圓鍬、鋸子
    等工具，乃具有危險性之兇器，其所為雖亦該當刑法第321
    條第1 項第3 款、第4 款之結夥三人以上攜帶兇器竊盜罪，
    惟按森林法上開規定係刑法第321 條第1 項第3 款、第4 款
    之特別規定，依特別法優於普通法之法律競合關係，僅依森
    林法上開規定論處。被告與丁○○、江鄉義及綽號「阿其」
    之不詳男子就上開犯行間，有犯意聯絡及行為分擔，為共同
    正犯。被告先後2 次犯行，時間緊接，方法相同，觸犯基本
    構成要件相同之罪，顯係基於概括犯意反覆為之，為連續犯
    ，應依刑法第56條規定，從一重論以森林法第52條第1 項第
    1 款、第4 款及第6 款之結夥二人以上，於保安林竊取森林
    主產物，為搬運贓物使用車輛罪，並加重其刑。被告所為事
    實2.部分之犯行，雖未經起訴，然與起訴部分具有連續犯之
    裁判上一罪關係，為起訴效力所及，且經檢察官移送併辦，
    本院應併予審理。爰審酌被告正值壯年，未以思正當途徑、
    付諸勞力獲取財物，竟圖牟取不法利益，任意竊取珍貴之墨
    水樹，危害自然生態及森林資源，且於查獲後竟再度犯案，
    顯無悔意及犯後態度等一切情狀，量處如主文所示之刑，復
    依法併科贓額3 倍之罰金新台幣0000000 元（即銀元000000
    0 元），罰金部分並諭知易服勞役之折算標準。公訴人雖當
    庭從重求處有期徒刑3 年6 月，惟斟酌本件被告所為乃偶然
    起意之個案性犯罪，與山林盜伐集團（即俗稱之「山老鼠」
    ）相較，惡性尚非極其重大，且盜伐後尚未實際獲得不法利
    益及上開一切情狀，認量處如主文所示之刑，已足收懲儆之
    效，附此敘明。又扣案之圓鍬、鋸子各1 支，乃共犯江鄉義
    所有業如前述，爰依刑法第38條第1 項第2 款規定，併予宣
    告沒收。至其餘扣案之斧頭3 支、鐵鎚1 支、平面砂輪機2
    支、砂盤8 片、鑿子2 支、延長線及繩子各1 條，則無證據
    證明確屬被告行竊所用亦如上述，爰不另為沒收之諭知，附
    此敘明。
據上論斷，應依刑事訴訟法第273 條之1 條第1 項、第299 條第
1 項前段，森林法第52條第1 項第1 款、第4 款、第6 款，刑法
第11條前段、第28條、第56條、第42條第3 項、第38條第1 項第
2款 ，罰金罰鍰提高標準條例第2 條，判決如主文。
本案經檢察官劉俊儀到庭執行職務。
中　　華　　民　　國　　94　　年　　7 　　月　  19 　 日
                         臺灣屏東地方法院刑事第四庭
                                 法  官  劉敏芳
以上正本證明與原本無異。
如不服本判決應於收受本判決送達後十日內向本院提出上訴書狀
，其未敘述上訴理由者，並得於提起上訴後十日內向本院補提理
由書狀（均須按他造當事人之人數附繕本）「切勿逕送上級法院
」
中　　華　　民　　國　　94　　年　　7 　　月　　19　　日
                                 書記官  許倬維
附錄
本判決論罪科刑法條：森林法第52條第1 款、第4 款、第6 款：
竊取森林主、副產物而有左列情形之一者，處6 月以上5 年以下
有期徒刑，併科贓額2倍以上5倍以下罰金：
一  於保安林犯之者。
四  結夥二人以上或僱使他人犯之者。
六  為搬運贓物，使用牲口、船舶、車輛，或有搬運造材之設備
    者。
